# 分比例用途的土地使用权是否可按比例划分做为投资性房地产用？

提问人：cpali3023 时间：2012-06-13 12:34:26
某大型企业，拥有一块土地使用权，其中80%必须建房自用，20%可做商业地产，则其现有商业用途土地使用权部分能否单独划分为投资性房地产（大楼正在开发中）。依据是按准则中“持有并准备增值后转让的土地使用权”可做为投资性房地产，但不太清楚的是:这部分土地价值是要等完工后并入房物的成本中的，这部分房屋如卖出的话，其中的土地价值会大幅增值，似乎符合准则定义，准则中对准备增值后转让的土地使用权是整块转让、部分转让、包含转让应该是没有明确定义的。

回答人：chenyiwei
根据《企业会计准则第 3 号——投资性房地产》及其指南、讲解的规定，投资性房地产应当是可以单独计量、识别和出售的。因此，如果对该 20 ％部分具有明确的建房后用于出租的意图，且在可预见的未来该意图保持不变；同时在必要时办理房产证和土地使用权证的分割不存在障碍的，则相关在建工程可在“投资性房地产——在建”科目中核算，最终确认的投资性房地产的价值中应包含该商业地产部分所占土地使用权的价值。 但需要注意的问题是：工业用地和商住用地的土地出让金水平存在重大差异，年限也不同。因此通常情况下该 80 ％和 20 ％部分应当是两项不同性质的国有建设用地使用权。如果目前只有一张土地使用权证（工业用地），则在其上建造商住用的投资性房地产是违规的，存在较大的法律风险，可能需要补缴出让金差额、办理用地性质变更和规划变更等，从而需要发生大额的成本。在这种情况下能否确认为投资性房地产，需要谨慎对待。